臺灣新北地方法院行政訴訟裁定
111年度簡字第24號
原      告  詹宜學



送達代收人  謝丹妮
被      告  新北市政府
代  表  人  侯友宜
上列當事人間傳染病防治法事件，原告不服衛生福利部中華民國
111年1月6日衛部法字第1113160036號訴願決定，提起行政訴訟
，本院裁定如下：
    主  文
一、原告之訴駁回。
二、訴訟費用由原告負擔。
    理  由
一、按當事人提起撤銷訴訟，應先經合法訴願程序為前提，此觀
    行政訴訟法第 4條之規定甚明。若未經合法訴願程式，遽行
    提起行政訴訟，則屬不備起訴要件，應依同法第107條第1項
    第10款規定，以裁定駁回之。又訴願之提起，應自行政處分
    達到起30日內為之；訴願之提起，以原行政機關或受理訴願
    機關收受訴願書之日期為準；訴願事件，提起訴願逾法定期
    間，應為不受理之決定，此亦為訴願法第14條第1項、第3項
    及第77條第 2款前段所明定。從而，原告所提起訴願，如已
    逾法定期間，無論訴願機關是否以逾法定期間為由而為不受
    理之決定，原告提起之撤銷訴訟即不備須經合法訴願程式之
    要件，行政法院自得依首揭規定，以裁定駁回原告之訴。
二、次按「送達由行政機關自行或交由郵政機關送達。」「送達
    ，於應受送達人之住居所、事務所或營業所為之。但在行政
    機關辦公處所或他處會晤應受送達人時，得於會晤處所為之
    。」、「於應送達處所不獲會晤應受送達人時，得將文書付
    與有辨別事理能力之同居人、受僱人或應送達處所之接收郵
    件人員。」及「送達，不能依前 2條規定為之者，得將文書
    寄存送達地之地方自治或警察機關，並作送達通知書兩份，
    1 份黏貼於應受送達人住居所、事務所、營業所或其就業處
    所門首，另 1份交由鄰居轉交或置於該送達處所信箱或其他
    適當位置，以為送達。」、「前項情形，由郵政機關為送達
    者，得將文書寄存於送達地之郵政機關。」為行政程序法第
    68條第1項、第72條第1項、第73條第1項及第74條第1項、第
    2項所規定。 所謂送達係指行政機關將文書交付行政程序關
    係人，使其可得知悉文書內容而言。再送達不能依行政程序
    法第72條、第73條規定為之者，既得依同法第74條之寄存送
    達方式為之，且該條並無如訴願法就訴願文書之送達所規定
    第47條第 3項準用行政訴訟法第73條寄存送達之規定，自應
    認依行政程序法第74條所定送達方法為送達者，以送達人將
    行政機關之文書寄存送達地之自治或警察機關或郵政機關，
    並作成送達通知書黏貼於應受送達人門首及置於該送達處所
    信箱或適當位置時即寄存之日，已使應受送達人可得收領、
    知悉，其送達之目的業已實現，自應發生送達之效力，要無
    疑義（最高行政法院97年度裁字第115號及100年度裁字第33
    2號裁定意旨參照）。
三、經查，本件原告係因違反傳染病防治法事件，遭被告即新北
    市政府以110年6月9日新北府衛疾字第11010181181號函併附
    同文號之裁處書裁罰原告新台幣10萬元罰鍰（下稱原處分）
    。而查，上開原處分，前乃分別經被告寄送原告所設住所即
    「臺北市○○區○○路0段000號2樓」（見本院卷第73頁之戶籍
    資料）及居所即「新北市○○區○○街00號」（為原告入境所陳
    報之自宅或親友住所，見訴願可閱卷第54頁，此並為原告其
    後於110年8月9日所具狀提出訴願補充理由書上所載訴願人
    即原告地址相符為憑，參見訴願卷可閱第20頁至第35頁），
    然因不獲會晤應受送達人，該原處分即裁處書遂分別於110
    年6月23日分別寄存大同郵局47支局及三重中山路郵局（分
    見訴願可閱卷第18頁及第19頁之新北市政府衛生局送達證書
    ）在案。
四、承上，原處分於110年6月23日既均已送達原告所設住所之戶
    籍地與居所地（即上開臺北市○○區○○路0段000號2樓、新北
    市○○區○○街00號），而原告其後於110年8月9日具狀提出訴
    願補充理由書所載訴願人即原告地址亦載明居所為「新北市
    ○○區○○街00號」相符，再參以原告起訴時仍以上開地址為住
    居所，此並有原告起訴狀所載住居地址為憑（見本院卷第13
    頁），足認原告並未有廢止上開住所及居所之意。是以，原
    告並未有送達之處所不明之情況，自不符行政訴訟法第81條
    第1項第1款所規定之公示送達要件，從而，本案原處分如上
    所認，依法於110年6月23日所為之寄存送達，乃屬合法，據
    此，原告不服原處分提起訴願之期間，即應自110年6月24日
    起算，扣除2日在途期間（原告住居所於新北市），算至110
    年7月25日（星期日），逢假日順延至110年7月26日（星期
    一）即已屆滿30日，然原告遲至110年8月11日始向原處分機
    關提起訴願（見訴願卷不可閱卷第22頁及可閱卷第20頁），
    顯已逾法定不變期間，則訴願機關所為不受理之決定，即屬
    適法正確。
五、至於原告雖主張原處分送達時其不在國內，且在國內雖有戶
    籍地，但有數個居住地，且長期不在國內居住，本件相關行
    政文件之送達應採取公示送達方屬合法，並稱以其述7月19
    日回國後隔離完後回蘆洲區居所居住數天才至三重區興華街
    92號居所等語。惟查，
 1.就原處分於110年6月23日均已送達原告所設住所之戶籍地與
   居所地（即上開臺北市○○區○○路0段000號0樓、新北市○○區○○
   街00號），此從原告其後於110年8月9日具狀提出訴願補充理
   由書所載訴願人即原告地址亦載明居所為「新北市○○區○○街0
   0號」相符，再參以原告起訴時仍以上開地址為住居所，此並
   有原告起訴狀所載住居地址為憑，足認原告並未有廢止上開
   住所及居所之意，此並有原告個人戶籍資料查詢及原告起訴
   狀所載住居地址為憑，是以，原告並未有送達之處所不明之
   情況，自不符行政訴訟法第81條第1項第1款所規定之公示送
   達要件，此已如前所述。
 2.至於原告所主張其長期不在國內居住，並以臺灣高等法院106
   年度上易字第1245民事判決為例（其在國內停留之天數101年
   為14天…106年為25天，其餘時間均在國外居住），並無在國
   內戶籍地址有久住之主觀意思及客觀之事實為憑。然此，觀
   諸原告檢附之「2020/1/1至2021/12/31入出國日期證明書」
   （見起訴狀原證2），原告2021年（即民國110年）分別出國4
   2日（3/6-4/16）、47日（6/3-7/19）、55日（10/24-12/17
   ），餘有221日均在國內（計算式：365日-（42+47+55）＝221
   ），即與原告所舉上開民事判決所彰顯之情相反，據此原告
   主張其長期不在國內居住，並以上開高等法院106上易1245民
   事判決為例（其在國內停留之天數101年為14天…106年為25天
   ，其餘時間均在國外居住），主張其無在國內戶籍地址有久
   住之主觀意思及客觀之事實，即難採信。
六、綜上，本件原告訴願既經逾期，即屬未經合法為提起訴願，
   其再為提起本件撤銷訴訟，揆諸前揭說明，乃屬不備起訴要
   件，自為法所不許，應予駁回。
七、依行政訴訟法第236條、第107條第1項第10款、第104條、民
    事訴訟法第95條、第78條，裁定如主文。
中　　華　　民　　國　 111　　年　　4 　　月　　8　　日
                行政訴訟庭法  官  楊志勇
以上正本證明與原本無異。
如不服本裁定，應於裁定送達後10日內向本院提出抗告狀（須按
他造人數附繕本），抗告狀並應記載抗告理由，表明關於原裁定
所違背之法令及其具體內容與依訴訟資料可認為原裁定有違背法
令之具體事實。並依法繳納抗告費新台幣1000元。
                          書記官  林楷勳
中　　華　　民　　國　 111　　年　　4 　　月　　8　　日